臺灣高等法院刑事判決　　　　　　　　　　　　　九十一年度上訴字第二九六六號
　　上　訴　人
　　即　被　告　乙○○　男　三.
　　指定辯護人　本院甲○辯護人　周君穎
右上訴人因公共危險案件，不服臺灣桃園地方法院九十一年度訴字第三○三號，中華
民國九十一年八月二日第一審判決（起訴案號：臺灣桃園地方法院檢察署九十年度偵
字第九三一六號）提起上訴，本院判決如左：
    主  文
上訴駁回。
    事  實
一、乙○○與其連襟丙○○夫婦均在桃園縣龜山鄉○○村○○街三一一號二樓租屋而
    居，該處共有三間以木板隔間、彼此相連、房門均屬木質之房間，乙○○及丙○
    ○夫婦居住在其中相連之二間房間，另一間房間則無人居住，於民國九十年五月
    二十日晚上八時四十分許，乙○○因酒醉心生厭世之念頭，竟基於放火燒燬現供
    人使用住宅而藉此自殺之犯意，將報紙、木桌、電視機等易燃物堆置於其與丙○
    ○居住之房間門口及走道上，並在該無人居住之房間門口置放報紙及丙○○所有
    之一雙球鞋，再以火點燃該無人居住房間門口之報紙及球鞋。惟乙○○於引火後
    驚覺此舉恐真釀成災害，乃因己意而中止，於該租屋處尚未燒燬而喪失效用之際
    ，即取水將火熄滅，故僅該報紙及球鞋燒燬，及走道之牆壁燻黑。嗣經丙○○發
    覺後報警，始查悉上情。
二、案經桃園縣警察局龜山分局報告台灣桃園地方法院檢察署檢察官偵查起訴。
    理  由
一、訊據被告乙○○固承認有於右述時、地因酒後厭世想尋死，將報紙點燃之事實，
    惟否認有何欲燒燬房屋之意圖，辯稱：一點燃報紙，就去拿水撲滅，至於木桌、
    電視機、報紙等物，只是隨意丟棄，並沒有要燒房子之意，況現場地板為磨石子
    地板，牆壁為水泥牆壁，現場又無汽油、瓦斯等助燃物，如僅欲以點燃之報紙燒
    燬該建築，客觀上並無可能云云。經查：
  (一)、現場共有三間以木板隔間、彼此相連、房門均屬木質之房間，案發時被告將報
      紙、木桌、電視機等物堆置於其與丙○○居住之房間門口及走道上，並在該無
      人居住之房間門口燃燒報紙及丙○○所有之一雙球鞋，惟於丙○○發現前，被
      告已自行取水將火熄滅，故僅有球鞋及報紙燒燬，走道之牆壁燻黑乙節，業據
      證人即被告之連襟丙○○及證人至現場處理之警員王年松於原審調查時到庭證
      述綦詳（原審卷第第十一頁、第二十六頁及第二十七頁），並有丙○○於原審
      當庭繪製之現場房間配置圖一張附卷（原審卷第十六頁）可參。此外，復有現
      場照片三張在卷（偵查卷第九、十頁）可憑，足見證人上開證言屬實。至證人
      丙○○之警訊筆錄雖記載：經丙○○制止後，被告才拿水將房門口之火澆熄等
      語（偵查卷第七頁）；然丙○○於原審調查時已證述係被告自行將火撲滅（原
      審卷第十三頁）；且證人王年松於偵查中及原審調查時亦稱：丙○○報案時表
      示其上樓時被告已將火熄滅等語（原審卷第二十六頁），故應以丙○○於原審
      所為之證詞較為可採，是被告確於燒燬前開住宅前，已因己意而中止其放火行
      為無疑。
  (二)、又被告於偵查中已自承：「（為何點火？）我失業了，想要死。」等語（偵查
      卷第十七頁），於警訊中亦自承：因失業一時想不開，想放火燒自己等語（偵
      查卷第四頁），再參酌被告已將木桌、報紙等易燃物堆置於其與丙○○居住之
      房間門口及走道，且已將另一房間門口之報紙及球鞋點燃，只要被告將該點燃
      之報紙隨意丟至緊鄰之木製房門前或其推置一旁之木桌或報紙上，即有可能燒
      燬該房屋，顯見被告確有欲藉放火燒燬房屋以達自殺目的之意圖，且已著手實
      施該放火行為。被告上開辯解，顯係事後卸責之詞，不足採信。
  (三)、綜上所述，本件事証明確，被告犯行堪予認定，應依法論科。
二、核被告所為，係犯刑法第一百七十三條第三項、第一項之放火燒燬「現供人使用
    」之住宅未遂罪。被告雖亦燒燬丙○○所有之球鞋，惟按刑法第一百七十三條第
    一項、第三項之放火燒燬現有人使用之住宅罪，其直接被害法益為一般社會之公
    共安全，雖同時侵害私人財產法益，但仍以保護社會公共安全法益為重。放火行
    為原含有毀損性質，放火燒燬現供人使用之住宅罪，自係指供人居住房屋之整體
    而言，包括住宅本身及住宅內所有設備、傢俱、日常生活上之一切用品。一個放
    火行為若同時燒燬住宅與該住宅內所有其他物品，無論該其他物品為他人或自己
    所有，均不另成立刑法第一百七十五條第一項或同條第二項之放火燒燬住宅以外
    他人或自己所有物罪（最高法院七十九年台上字第一四七一號判例參照）。是此
    部分物品之燒燬已包含於放火燒燬現供人使用之住宅未遂罪中，不另成立刑法第
    一百七十五條第一項之放火罪。查本件被告放火之地點係其平日居住之房屋，自
    屬現供人使用之住宅，公訴人認係「現有人所在」之建築物，容有誤會，附此敘
    明。又被告著手實施放火行為後，在該住宅尚未燒燬前，即因己意中止，取水撲
    滅火源，核屬刑法第二十七條之中止未遂犯，又該條同時有免除其刑之規定，爰
    依同法第六十六條但書規定，減輕其刑。
三、原審援引刑法第一百七十三條第三項、第一項、第二十七條、第六十六條但書，
    並審酌被告犯罪之動機係因失業而酒後厭世、一時激憤始犯本罪，其於點燃報紙
    及球鞋後便立即滅火，所生危害尚屬輕微，犯後已有悔意，態度尚佳等一切情狀
    ，量處有期徒刑二年四月，經核認事用法並無不合，量刑亦屬妥適。
四、上訴人乙○○上訴意旨，以伊無放火燒燬住宅之故意，指摘原審判決不當，為無
    理由，應予駁回。
據上論斷，應依刑事訴訟法第三百六十八條，判決如主文。
本案經檢察官周誠南到庭執行職務。
中      華      民      國    九十一    年     十二     月     十九     日
                              台灣高等法院刑事第二庭
                                  審判長法  官  蔡長  溪
                                        法  官  楊  貴  志
                                        法  官  林  俊  益
右正本證明與原本無異。
如不服本判決應於收受送達後十日內向本院提出上訴書狀，其未敘述上訴之理由者並
得於提起上訴後十日內向本院補提理由書。
                                        書記官  陳  明  琴
中      華      民      國    九十一    年    十二      月    二十四    日
附錄：本判決論罪科刑法條全文
刑法第一百七十三條
放火燒燬現供人使用之住宅或現有人所在之建築物、礦坑、火車、電車或其他供水、
陸、空公眾運輸之舟、車、航空機者，處無期徒刑或七年以上有期徒刑。
失火燒燬前項之物者，處一年以下有期徒刑、拘役或五百元以下罰金。
第一項之未遂犯罰之。
預備犯第一項之罪者，處一年以下有期徒刑、拘役或三百元以下罰金。
